【裁判字號】    98,審交易,413
【裁判日期】    980917
【裁判案由】    過失傷害
【裁判全文】
臺灣高雄地方法院刑事判決           98年度審交易字第413號
公  訴  人  臺灣高雄地方法院檢察署檢察官
被      告  甲○○
上列被告因過失傷害案件，經檢察官提起公訴（98年度偵字第21
65號），本院判決如下：
    主  文
本件公訴不受理。
    理  由
一、公訴意旨如附件起訴書所載。
二、按告訴乃論之罪，告訴人於第一審辯論終結前，得撤回其告
    訴；又告訴經撤回者，法院應諭知不受理之判決，刑事訴訟
    法第238 條第1 項，及第303 條第3 款定有明文。
三、本件被告甲○○因過失傷害案件，經檢察官提起公訴，認被
    告係犯刑法第284 條第1 項前段之過失傷害罪，依同法第28
    7 條前段規定須告訴乃論。茲據告訴人乙○○於本院審理中
    ，聲請撤回其告訴，有撤回告訴狀在卷可稽，揆諸前開說明
    ，爰不經言詞辯論，逕為諭知不受理之判決。
據上論斷，應依刑事訴訟法第303 條第3 款、第307 條，判決如
主文。
中    華    民    國    98    年    9     月    17    日
                      交通法庭     法  官   顏銀秋
以上正本證明與原本無異。
如不服本判決應於收受判決後10日內向本院提出上訴書狀，並應
敘述具體理由。其未敘述上訴理由者，應於上訴期間屆滿後20日
內向本院補提理由書(均須按他造當事人之人數附繕本)「切勿逕
送上級法院」。
中    華    民    國    98    年    9     月    17    日
                                    書記官  林豐富
附件：
臺灣高雄地方法院檢察署檢察官起訴書
                                      98年度偵字第2165號
    被      告  甲○○  女  29歲（民國○○年○○月○○日生）
                        住高雄市○○區○○街173巷7號
                        國民身分證統一編號：Ｚ000000000號
上列被告因過失傷害案件，已經偵查終結，認應該提起公訴，茲
將犯罪事實及證據並所犯法條分敘如下：
        犯罪事實
一、甲○○於民國97年10月23日7時19分許，騎乘車牌號碼ZNA－
    261號輕型機車，沿高雄市○○區○○路由北向南方向行駛
    時，原應注意其身為機車駕駛人，由慢車道右轉彎時應距交
    岔路口30公尺至60公尺前顯示方向燈或手勢，換入外側車道
    或右轉車道，駛至路口後再行右轉，且應注意兩車併行之間
    隔及隨時採取必要之安全措施，而依當時天候晴、日間自然
    光線、柏油路面乾燥無缺陷、亦無障礙物、視距良好，並無
    不能注意之情事，竟疏未顯示右轉燈號及保持兩車併行之間
    隔，即貿然右轉欲進入日月光半導體股份有限公司（下稱日
    月光公司）K11停車場入口，適乙○○於同一時間亦騎乘車
    牌號碼ZGE－997號輕型機車沿高雄市○○區○○路由北向南
    方向行駛於甲○○右側，因欲閃避甲○○突然右轉之機車致
    其機車失控倒地，致乙○○受有左鎖骨粉碎性骨折、左肘左
    膝擦傷等傷害。甲○○肇事後於有偵查權之機關或公務員發
    覺前，即向到現場處理車禍之警員吳順卿自首，陳明其為肇
    事者及肇事之經過，並願接受裁判。
二、案經乙○○訴由內政部警政署保安警察第二總隊第四大隊第
    三中隊報告偵辦。
        證據並所犯法條
一、訊據被告甲○○對於上開犯罪事實均不否認，然辯稱：伊所
    騎乘之機車並未與告訴人之機車發生擦撞，係對方自行摔倒
    云云。經查，上開犯罪事實，除據告訴人乙○○於警詢暨偵
    訊中指述在卷外，並有道路交通事故現場圖、道路交通事故
    調查報告表(一)(二)、道路交通事故談話紀錄表、現場照片4張
    及國軍左營總醫院附設民眾診療服務處診斷證明書在卷可憑
    ，是告訴人之指述已非無據。再經本署勘驗現場監視錄影畫
    面顯示：被告與告訴人一前一後騎乘機車沿高雄市○○區○
    ○路由北向南方向行駛，被告所騎乘之機車行駛於機車道內
    側，告訴人騎乘之機車行駛於機車道外側，2輛機車幾乎平
    行行駛，當2輛機車均接近經三路與日月光公司停車場入口
    時，被告所騎乘之機車並未顯示右轉燈號，即貿然自經三路
    內側車道往右切入經三路外側車道欲右轉進入日月光公司K
    11 停車場之入口，此際被告所騎乘之機車與告訴人所騎乘
    之機車其間隔已然不足，告訴人為避免發生擦撞之故而緊急
    煞車致機車失控而倒地，是兩車間並未發生擦撞，被告所辯
    雖可認實在，然按機車駕駛人，由慢車道右轉彎時應距交岔
    路口30公尺至60公尺前顯示方向燈或手勢，換入外側車道或
    右轉車道，駛至路口後再行右轉，且應注意兩車併行之間隔
    及隨時採取必要之安全措施，道路交通安全規則第94條第3
    項、第102條第1項第4款定有明文，而依當時當時天候晴、
    日間自然光線、柏油路面乾燥無缺陷、亦無障礙物、視距良
    好，並無不能注意之情事，被告竟疏未顯示右轉燈號及保持
    兩車併行之間隔即貿然左轉，致告訴人為閃避突然轉至其前
    方之機車而致人車失控倒地，並受有如事實欄所述之傷害，
    是被告之駕駛行為顯有過失，且告訴人所受傷害與被告之過
    失行為間有相當因果關係，縱雙方之車輛未發生碰撞，被告
    仍難辭卸過失傷害罪嫌。綜上所述，被告所辯，洵無足採，
    本件事證明確，被告犯行洵堪認定。
二、按刑法上所謂之業務，係指以反覆同種類之行為為目的之社
    會活動而言，申言之，係指個人基於其社會地位繼續反覆所
    執行之事務，其主要部分之業務固不待論，即為完成主要業
    務所附隨之準備工作與輔助事務，亦應包括在內，最高法院
    69年度台上字第4047號、71年度台上字第1550號判例可資參
    照。然鑑於今日汽車駕駛相當普遍，每日駕駛汽車前往其執
    行業務之工作場所者比比皆是，且佔參與道路動力交通者相
    當高之比例，而此等駕駛行為僅係駕駛人前往工作場所之例
    行交通行為，駕駛人並非以此駕駛汽車之行為為其主要目的
    而反覆從事之，且除職業駕駛外之多數汽車駕駛，均屬此類
    駕駛行為，倘認其駕駛自用汽車之行為乃主要業務之輔助行
    為，而認渠在行駛中發生之交通過失行為均屬業務過失，則
    將使刑法上業務過失行為之認定過於擴張，而失卻刑事政策
    上對於業務過失行為加重處罰之意義。職是之故，主要業務
    所附隨之準備工作與輔助事務，雖可包含在業務概念之內，
    惟不宜過於擴張，而須以該附隨行為或輔助行為與主要業務
    行為間具有直接而密不可分之關係者，始認其為業務行為，
    方為妥適，例如販售貨品而須駕駛小貨車四處兜售之情形是
    （臺灣南投地方法院88年交易字第90號判決參照，該院刑事
    裁判書彙編(88年版)第120-125頁）。查本件被告雖於日月
    光公司擔任作業員，車禍當時亦係在前赴日月光公司上班途
    中，然被告之駕駛行為與其擔任作業員之職務間並無直接而
    密不可分之關係，故核被告所為，係犯刑法第284條第1項之
    過失傷害罪嫌。又查被告肇事後，於有偵查權之機關或公務
    員發覺前，即向到現場處理車禍之警員吳順卿自首，陳明其
    為肇事者及肇事之經過，並願接受裁判，有道路交通事故談
    話紀錄表在卷可稽，則被告已符合自首之要件，請斟酌是否
    依刑法第62條前段規定減輕其刑。
三、依刑事訴訟法第251條第1項提起公訴。
    此  致
臺灣高雄地方法院
中    華    民    國    98    年    6     月    19    日
                                 檢察官     丙  ○  ○
上正本證明與原本無異
中    華    民    國    98    年    6     月    26    日
                                 書記官     洪  生  泰
所犯法條：刑法第284條
中華民國刑法第284條
（過失傷害罪）
因過失傷害人者，處 6 月以下有期徒刑、拘役或 5 百元以下罰
金，致重傷者，處 1 年以下有期徒刑、拘役或 5 百元以下罰金
。
從事業務之人，因業務上之過失傷害人者，處 1 年以下有期徒刑
、拘役或 1 千元以下罰金，致重傷者，處 3 年以下有期徒刑、
拘役或 2 千元以下罰金。


司法院資訊處製作；財團法人民間司法改革基金會備份。
